臺灣高等法院臺中分院民事裁定　　　　　 96年度抗字第142號
　　抗　告　人　保捷車材有限公司
　　法定代理人　乙○○
　　相　對　人　晨耀企業股份有限公司
　　法定代理人　甲○○
　　訴訟代理人　湯寶凝　律師
上列抗告人因相對人聲請判決書登報事件，對於中華民國95年10
月27日台灣台中地方法院96年度聲字第73號所為裁定提起抗告，
本院裁定如下：
    主  文
原裁定廢棄。
抗告人應將如附件所示台灣台中地方法院94年度智字第36號民事
判決書全文，刊載於中國時報全國版第一版版面壹日。
聲請程序費用由抗告人負擔；抗告程序費用由相對人負擔。
    理  由
一、抗告意旨略以：抗告人所有涉案之產品銷售總金額僅新台幣
    31,400元，而抗告人基於避免纏訟及法院訴訟積案，而以委
    屈求全心態，未再提起上訴。致相對人對抗告人起訴請求損
    害賠償獲勝訴判決後，再依專利法第87條規定，聲請原法院
    裁定將判決書全部或一部登報，經原法院為抗告人應將該院
    94年度智字第36號民事判決全文，刊登於中國時報、聯合報
    及經濟日報全國版第一版面各壹日之裁定。惟原裁定實難令
    人甘服，茲說明如下：系爭侵害事實，原法院已認定抗告人
    係出於過失，而非故意，且抗告人於過失侵權行為前已盡相
    當注意而行使所有新型第M269233 號專利權利，抗告人於原
    審已說明涉嫌侵害之事實係自94年5月起至95年2月止，共販
    售為224組，總銷售金額為31,400 元，此有抗告人全部銷售
    發票卷附可稽。本件侵害行為已由原審判命抗告人賠償新台
    幣31,400元，然抗告人於判決賠償時起即已瀕倒閉命運，原
    法院未依事實客觀環境作合理裁定，竟命抗告人應將民事判
    決書全文刊登於中國時報、聯合報及經濟日報全國版第一版
    版面各壹日，須登報費用高達新台幣1330,350元（中國時報
    報價50萬元，外加稅金5% 為2萬5千元、聯合報報價52萬5千
    、經濟日報報價26萬7千元，外加稅金5% 為13,350元）非抗
    告人所能承擔。且登報費用遠超過抗告人本件侵權行為所得
    之總銷售額百倍之譜，有失公平正義及比例原則，為此請廢
    棄原裁定等語。
二、按「侵害行為如屬故意，法院得依侵害情節，酌定損害額以
    上之賠償，但不得超過損害額之二倍」（專利法第89條第 3
    項）。又新型專利權受侵害時，專利權人得請求損害賠償專
    利法第88條請求損害賠償時，得依侵害人因侵害行為所得之
    利益計算損害。於侵害人不能就其成本或必要費用舉証時，
    以銷售該項物品全部收入為所得利益，侵害行為如屬故意，
    法院得依侵害情節，酌定損害額以上之賠償。但不得超過損
    害額之二倍（台灣高等法院88年度上字第218 號、台灣高雄
    地方法院87年度訴字第1433號判決參照）。再關於侵權行為
    賠償損害之請求，以受有實際損害為要件。損害賠償之範圍
    ，應以被害人實際所受損害為衡（最高法院18年上字第2170
    號、19年上字第2316號判例意旨參照）。是侵權專利權之行
    為縱具有故意，於依專利法第88條請求賠償時，法院所酌定
    之損害賠償額尚不得超過損害額之二倍，則舉重明輕，若侵
    害行為僅為過失，自更不能超過損害額之二倍。
三、本件抗告人因過失侵害相對人新型第174103號「車用衣架構
    造」專利權之物品，經原法院94年度智字第36號判決命「抗
    告人應連帶給付相對人新台幣31,400元及自94年10月13日起
    至清償日止，按週年利率百分之5 之利息，並不得製造、販
    賣或使用侵害相對人所有新型第174103號『車用衣架構造』
    專利權之物品」確定後，相對人聲請將上開判決書登報。抗
    告人係因過失侵害相對人之專利權，且已依判決所定內容賠
    償相對人損害完畢，已足補償相對人所受損害，相對人固得
    依專利法第89條規定，聲請法院裁定命抗告人將侵害專利權
    之判決書刊登報紙，惟依公平合理原則，相對人請求抗告人
    將上開判決書內容刊登中國時報、聯合報及經濟日報全國版
    第一版版面各壹日，依抗告人所提報價單所示，其刊登所需
    費用高達1330,350元，已超出抗告人所侵害相對人權利之損
    害賠償金額數十倍，抗告人執此指摘原裁定有失公平正義及
    比例原則，自非全然無據。爰將原裁定廢棄，命抗告人應將
    如附件所示台灣台中地方法院94年度智字第36號民事判決書
    全文，刊載於中國時報全國版第一版版面壹日，以符法制並
    平衡兩方權益。
四、據上論結，本件抗告為有理由，依民事訴訟法第492 條、第
    95條、第78條，裁定如主文。
中　　華　　民　　國　　96　　年　　4 　　月　　27　　日
          　　　　民事第五庭　　審判長法　官　林陳松
                            　　　　　法　官　王重吉
                            　　　　　法　官　古金男
以上正本係照原本作成。
不得再抗告。
　　　　　　　　　　　　　　　　　　　書記官　詹錫朋
中　　華　　民　　國　　96　　年　　4 　　月　　30　　日
　                                                    Ｃ
